【裁判字號】    99,裁,2209
【裁判日期】    990923
【裁判案由】    違反發展觀光條例
【裁判全文】
最  高  行  政  法  院  裁  定
                                      99年度裁字第2209號
上  訴  人  甲○○
            乙○○
            丙○○
            丁○○
            戊○○
            己○○
            庚○○
            辛○○
被 上訴 人  新竹縣政府
代  表  人  邱鏡淳
上列當事人間違反發展觀光條例事件，上訴人對於中華民國99年
6月14日臺北高等行政法院99年度簡字第254號判決，提起上訴，
本院裁定如下：
    主  文
上訴駁回。
上訴審訴訟費用由上訴人負擔。
    理  由
一、按對於適用簡易程序之裁判提起上訴，須經本院許可。前項
    許可，以訴訟事件所涉及之法律見解具有原則性者為限，行
    政訴訟法第235條定有明文。所謂法律見解具有原則性，係
    指該訴訟事件所涉及之法律問題意義重大，而有加以闡釋之
    必要而言。
二、上訴人於民國98年7月10日6時50分許，駕駛水上摩托車由新
    竹縣新月沙灣出海往西北駛向馬祖列嶼，經行政院海岸巡防
    署海洋巡防總局第十二海巡隊（下稱海巡隊）人員勸阻，上
    訴人置之不理仍向馬祖方向航駕，全程由海巡隊人員實施戒
    護，海巡隊人員於上訴人返臺後對上訴人製作筆錄，以98年
    7月13日洋局十二海字第0980122120號函移被上訴人辦理。
    被上訴人據此認上訴人違反發展觀光條例第36條及水域遊憩
    活動管理辦法第8條第1款規定，依同條例第60條及發展觀光
    條例裁罰標準第12條，分別以98年9月8日府觀管字第098012
    7407、0000000000、0000000000、0000000000、0000000000
    、0000000000、0000000000、0000000000號處分書，裁處上
    訴人各新臺幣（下同）15,000元（共計120,000元）之罰鍰
    。上訴人不服，循序提起本件行政訴訟。案經原審駁回其訴
    。
三、本件上訴人對於原審適用簡易程序所為之判決，提起上訴，
    係以：（一）本件上訴人為執行「馬祖列嶼水域調查活動」
    ，原於98年4月舉辦，人員機具於桃園出海，後因風浪太大
    折返。活動籌備人員另於98年7月先行搭飛機前往連江縣政
    府簡報活動計畫，並於98年7月舉行第二次調查活動，整體
    活動要旨為調查馬祖列嶼水域，主要活動水域為馬祖周遭海
    域。98年7月因桃園地形地貌改變，機具無法入水，乃改於
    新竹縣岸際下水前往馬祖，整體活動並無停留於新竹縣外海
    ，而新竹至馬祖之航程，乃把水上摩托車視為交通工具，其
    目的為使調查人員與機具自臺灣本島移至馬祖，於新竹縣外
    海事實並無使用水上摩托車進行水域遊憩之行為。被上訴人
    依97年7月3日府觀管字第0970090643號及97年7月3日府觀管
    字第0970090644號觀光限制公告，限制人民遷徙自由，業已
    違反憲法第10條保障人民權益之規定，依據憲法第172條命
    令與憲法或法律牴觸者無效。請求確認上述兩公告於本案無
    效。（二）被上訴人未經發展觀光條例第36條及水域遊憩活
    動管理辦法第6條授權，自非此水域之管理機關。其處分無
    效。（三）本件於98年7月12日製作筆錄之前，上訴人8人剛
    搭乘臺馬輪自馬祖返回基隆港，沿途受風浪影響，船身搖晃
    7小時後始抵基隆港，受到暈船7小時影響，精神身心耗弱，
    海岸巡防署岸巡人員製作筆錄時，已晚上8時，刻意未經上
    訴人同意即夜間詢問，違反刑事訴訟法第156條，亦已違反
    海洋巡防署筆錄之制式格式，使上訴人於精神身心耗弱疲勞
    下接受詢問，並因筆錄人員誤導而簽名，為其論據。惟查上
    訴人係從被上訴人所轄海域下水，駕駛水上摩托車至馬祖，
    為上訴人所不爭執，被上訴人為維護遊客安全，依據發展觀
    光條例及水域活動管理辦法之授權，公告海域活動範圍，並
    無違反憲法保障人民遷徙自由之規定，核上訴意旨，係對原
    審事實認定之爭執，或係誤解法令規定，並無所涉及之法律
    見解具有原則性之情事。上訴人提起上訴，依首開規定及說
    明，不應許可，其上訴難謂合法，應予駁回。
四、據上論結，本件上訴為不合法。依行政訴訟法第249條第1項
    前段、第104條、民事訴訟法第95條、第78條、第85條第1項
    前段，裁定如主文。
中    華    民    國    99    年    9     月    23    日
                    最高行政法院第七庭
                        審判長法官  藍  獻  林
                              法官  廖  宏  明
                              法官  張  瓊  文
                              法官  姜  素  娥
                              法官  林  文  舟

以  上  正  本  證  明  與  原  本  無  異
中    華    民    國    99    年    9     月    23    日
                              書記官  彭  秀  玲

司法院資訊處製作；財團法人民間司法改革基金會備份。
